【裁判字號】    97,上訴,385
【裁判日期】    970421
【裁判案由】    殺人未遂等
【裁判全文】
臺灣高等法院刑事判決                 97年度上訴字第385號
上  訴  人  臺灣板橋地方法院檢察署檢察官
被      告  丙○○
上列上訴人因被告殺人未遂等案件，不服臺灣板橋地方法院96年
度訴字第2285號，中華民國96年12月13日第一審判決（起訴案號
：臺灣板橋地方法院檢察署95年度偵緝字第2385、2386號），提
起上訴，本院判決如下：
    主  文
上訴駁回。
    理  由
一、公訴意旨略以：被告丙○○（簡稱被告）於民國94年12月5
    日下午3時30分許，駕駛車號9987-FL號之黑色賓士自用小客
    車，途經臺北縣新莊市○○路224 巷口，遇車前告訴人甲○
    ○正尋找停車位卸貨，車速過於緩慢，被告猛按喇叭，見告
    訴人甲○○置之不理，隨即於告訴人甲○○之車前停車，堵
    住告訴人甲○○，並基於傷害之犯意，手持塑膠管毆打告訴
    人甲○○手部多次（下稱第一次衝突），嗣告訴人甲○○手
    部疼痛，以電話連絡友人陳冠領開車載送告訴人乙○○前來
    幫忙卸貨，陳冠領復以電話連絡友人林怡君騎車過來幫忙，
    詎被告約離去10分鐘，竟與綽號「阿奇」及其他5、6名成年
    男子，駕駛上開賓士車輛及分騎機車折返上開現場，其中1
    人向告訴人甲○○、乙○○表示「你們很囂張」後，被告復
    與「阿奇」及在場之5、6名男子共同基於殺害告訴人甲○○
    、乙○○之犯意連絡，由被告手持鋁棒，其他男子分持木棒
    及鋁棒，猛朝告訴人甲○○、乙○○之頭部、身體及雙手多
    處部位毆打，造成告訴人甲○○受有右肩脫臼、左側第二掌
    骨骨折及近側指骨骨折、臉部裂傷8公分及頭皮裂傷3公分、
    頭部外傷併顱內出血、右手第五指近端指節骨折、頭部外傷
    合併左側硬腦膜下血腫、腦損傷後遺症，告訴人乙○○受有
    右手掌第二至四掌骨折及腰部瘀青之傷害（下稱第二次衝突
    ），嗣經警到場處理，而得悉上情，因認被告涉有刑法第27
    7條第1項傷害罪嫌及同法第271條第2項、第1 項殺人未遂罪
    嫌。
二、按告訴乃論之罪，告訴人於第一審辯論終結前，得撤回其告
    訴；告訴經撤回者，法院應諭知不受理之判決，刑事訴訟法
    第238條第1項及第303條第3款分別定有明文。另按犯罪事實
    應依證據認定之，無證據不得認定犯罪事實，刑事訴訟法第
    154條第2項定有明文。又殺人與傷害之區別，自以有無殺意
    為斷，審理事實之法院，應就案內一切證據，詳查審認，視
    其犯罪之動機、殺傷之次數、所殺傷部位、傷勢程度、犯後
    態度等綜合判斷，俾為認定；又殺人與傷害之區別，應以有
    無殺意為斷，即行為人於下手時有無決意取被害人生命為準
    ，至於被害人受傷處是否致命部位，及傷痕多寡、輕重為何
    等，亦僅得供審判者心證之參考，究不能據為絕對之標準，
    最高法院18年上字第130 號判例意旨可資參照。準此，行為
    人於行為當時，主觀上是否有殺人之故意，除應斟酌其使用
    之兇器種類、攻擊之部位、行為時之態度、表示外，尚應深
    入觀察行為人與被害人之關係、衝突之起因、行為當時所受
    之剌激、下手力量之輕重，被害人受傷之情形及行為事後之
    態度等各項因素綜合予以研析。末按，刑事判決得就起訴之
    犯罪事實變更檢察官起訴所引應適用之法條者，以科刑或免
    刑判決為限，檢察官以殺人未遂起訴，經原審審理結果，認
    為被告所犯實為傷害罪，未經合法告訴，則於判決理由欄敘
    明其理由逕依刑事訴訟法第303條第3款諭知不受理判決即可
    ，尚無適用同法第300條之餘地。
三、經查，公訴人認被告涉有刑法第271 條第2項、第1項殺人未
    遂罪及第277條第1項傷害罪嫌，無非係以被告於警詢、偵查
    中之供述、告訴人甲○○、乙○○分別於警詢及檢察官偵查
    中之指訴、證人陳冠領、林怡君之供述、告訴人2 人所提出
    之診斷證明書等為主要論據。惟查，依據檢察官所提出之上
    開論據，固能證明被告確於起訴書所指之時間、地點夥同綽
    號「阿奇」及其他5、6名成年男子，分持鋁棒、木棒朝告訴
    人甲○○、乙○○身體毆打，造成起訴書所指之傷害，但因
    被告於偵查迄至原審訊問時始終否認有殺人之意思，告訴人
    2 人亦未因被告等人之毆打發生死亡之結果，被告等人所為
    究為殺人未遂抑或僅具有傷害之犯意，尚待積極證據加以證
    明。原審經過調查、審理結果，依據馬偕紀念醫院甲種診斷
    證明書2紙、長庚紀念醫院診斷證明書1紙，認定告訴人甲○
    ○、蔡侑聰因遭被告夥同「阿奇」等多名成年男子人共同毆
    打，致甲○○受有右肩脫臼、左側第二掌骨骨折及近側指骨
    骨折、臉部裂傷8公分及頭皮裂傷3公分、頭部外傷併顱內出
    血、右手第五指近端指節骨折、頭部外傷合併左側硬腦膜下
    血腫、腦挫傷、腦損傷後遺症，乙○○受有右手掌第二至四
    掌骨折之傷害，屬於普通傷害；並以被告及「阿奇」等人在
    毆打告訴人甲○○、蔡侑聰之過程中，固有使用鋁棒、木棒
    等工具，並有攻擊告訴人甲○○、蔡侑聰頭部之行為，然本
    件衝突之起因乃輕微之行車糾紛，此為被告及告訴人甲○○
    所一致自承，僅係細故，並非深仇大恨，被告與告訴人甲○
    ○、蔡侑聰又素不相識，被告當無僅因此等小事即萌生殺人
    動機之可能；且案發之際參與圍毆告訴人甲○○、蔡侑聰之
    人，包括被告在內共有多達7、8名成年男子，並均持有鋁棒
    或木棒等工具，以告訴人甲○○、蔡侑聰僅有2人，手中又
    無任何防身工具，寡不敵眾，倘被告等人有意致告訴人甲○
    ○、蔡侑聰於死，告訴人甲○○、蔡侑聰又豈能僅受有上述
    傷害而已？況由被告及「阿奇」等真實年籍姓名不詳之成年
    男子在毆打告訴人甲○○、蔡侑聰完畢後，旋即駕車離去，
    並無進一步之施暴行為，堪信被告等人前揭攻擊告訴人甲○
    ○、蔡侑聰之行徑，不過係基於警告或教訓之目的，要無致
    其於死地之意思無疑，是被告辯稱其並無殺人之故意一節，
    應屬可信，而認定本件被告並非出於殺人之犯意，而夥同他
    人持鋁棒、木棒攻擊告訴人甲○○、蔡侑聰，自不得論以殺
    人未遂罪行，應僅構成刑法第277條第1項之傷害罪，公訴意
    旨漏未斟酌上情，認被告就攻擊告訴人甲○○、蔡侑聰並致
    其受傷乙節涉有殺人未遂罪嫌，尚有未洽；另參酌告訴人甲
    ○○、蔡侑聰於原審審理中撤回其告訴，逕行諭知公訴不受
    理等情，揆之前揭說明，原審所為公訴不受理之判決，於法
    有據，亦未違背論理法則與經驗法則。公訴人不服原審判決
    ，提起本件上訴，其上訴意旨以：被告夥同7、8人分持鋁棒
    、木棒等凶器毆打告訴人2人等情，為原審所認定之事實，
    故被告就其毆打行為極可能致告訴人等於死，顯可預見，而
    被告竟仍不違背其本意，持鋁棒參與毆打，其殺人未遂之犯
    行，已堪認定。又告訴人甲○○受有右肩脫臼、左側第二掌
    骨骨折及近側指骨骨折、臉部裂傷8公分及頭皮裂傷3公分、
    頭部外傷併顱內出血、右手第五指近端指節骨折、頭部外傷
    合併左側硬腦膜下血腫、腦損傷後遺症等傷害，告訴人乙○
    ○則受有右手掌第二至四掌骨折及腰部瘀青等傷害，有診斷
    證明書在卷可證，另告訴人甲○○證稱：遭毆打頭部及身體
    ，其住院12天，前3 天在加護病房等語，告訴人乙○○亦證
    稱：棒子往頭部打去，其以手擋，手掌因而斷掉等語，故就
    受傷情形、攻擊部位及下手情形觀之，均足證明被告確有殺
    人之間接故意，原審遽認被告對告訴人等可能傷重致死，毫
    無預見，自難令人甘服等語，指摘原審判決不當，要係就原
    審依職權所為證據之取捨、證據證明力之判斷，重為爭執，
    又未提出積極證據足以推翻原審判決之適法性，其上訴為無
    理由，應予駁回。
四、據上論斷，依刑事訴訴法第368條、第372條，判決如主文。
中    華    民    國    97    年    4     月    21    日
                  刑事第二十庭  審判長法  官  楊貴雄
                                      法  官  林銓正
                                      法  官  鄧振球
以上正本證明與原本無異。
檢察官如不服本判決，應於收受送達後10日內向本院提出上訴書
狀，其未敘述上訴之理由者並得於提起上訴後10日內向本院補提
理由書（均須按他造當事人之人數附繕本）。
被告不得上訴。
                                      書記官  劉有志
中    華    民    國    97    年    4     月    22    日


司法院資訊處製作；財團法人民間司法改革基金會備份。
